【裁判字號】    99,易,1174
【裁判日期】    990730
【裁判案由】    詐欺
【裁判全文】
臺灣高雄地方法院刑事判決              99年度易字第1174號
公  訴  人  臺灣高雄地方法院檢察署檢察官
被      告  丁○○
列被告因詐欺案件，經檢察官提起公訴（98年度偵字第37768
號），本院判決如下：
    主  文
丁○○幫助犯詐欺取財罪，累犯，處拘役伍拾伍日，如易科罰金
，以新臺幣壹仟元折算壹日。
    事  實
一、丁○○於民國86年間，因違反麻醉藥品管理條例案件，經台
    灣屏東地方法院86年度易字第3226號判處有期徒刑3 月確定
    ；又於87年間，因違反毒品危害防制條例案件，經法院判處
    有期徒刑7 年2 月確定；再於89年間，因違反毒品危害防制
    條例案件，經台灣彰化地方法院89年度斗簡字第461 號判處
    有期徒刑4 月確定，後經定執行刑為有期徒刑7 年5 月，復
    經接續執行後，於94年6 月14日縮短刑期假釋出獄付保護管
    束，並於96年2 月25日保護管束期滿未經撤銷假釋以已執行
    完畢論。詎仍不知悔改，雖知提供個人申租之行動電話門號
    予他人使用，該他人將有可能持之從事詐欺取財犯行，於98
    年3 月13日向威寶電信股份有限公司（下稱威寶電信公司）
    申租0000000000號行動電話，於取得SIM 卡後，竟基於幫助
    詐欺取財之不確定故意，於不詳時間、地點，將上開行動電
    話門號提供予年籍不詳名為「甲○○」之某成年男子之詐騙
    集團成員使用。而該詐騙集團成員於取得上開行動電話門號
    後，旋於98年7 月間，陸續在「雅虎奇摩」、「露天拍賣」
    網站上刊登販賣「Merissa 牌SC-2 AB 型手推車」、電腦硬
    碟等商品之假廣告，並留下上開行動電話門號做為聯絡工具
    。嗣戊○○、丙○○見該等廣告後，均誤認對方有出賣貨品
    之真意，而於得標後以上開行動電話門號與對方聯絡，於附
    表所示之時間，分別匯款附表所示之款項，至詹美蘭（幫助
    詐欺部分業經本院98年度易字第1583號判處有期徒刑6 月在
    案）申設之台灣中小企業銀行（下稱台灣中小企銀）岡山分
    行帳號00000000000 號、鄭川德（幫助詐欺部分業經本院99
    年度易字第104 號判處拘役50日在案）申設之中華郵政股份
    有限公司（下稱中華郵政）高雄籬仔內郵局帳號
    0000000-0000000 號帳戶內。然戊○○、丙○○事後均未收
    得貨品，方知受騙，乃報警處理，經警循線追查後，始知悉
    上情。
二、案經桃園縣政府警察局楊梅分局報告臺灣桃園地方法院檢察
    署暨台中縣警察局清水分局報告臺灣台中地方法院檢察署呈
    請臺灣高等法院檢察署檢察長令轉臺灣高雄地方法院檢察署
    檢察官偵查起訴。
    理  由
壹、證據能力部分：
    按被告以外之人於審判外之言詞或書面陳述，除法律有規定
    者外，不得作為證據，刑事訴訟法第159 條第1 項定有明文
    。又被告以外之人於審判外之陳述，雖不符前4 條之規定，
    而經當事人於審判程序同意作為證據，法院審酌該言詞陳述
    或書面陳述作成時之情況，認為適當者，亦得為證據，刑事
    訴訟法第159 條之5 第1 項亦定有明文。本院用以認定本案
    事實所憑之被告以外之人於審判外之言詞或書面陳述，檢察
    官及被告於審判程序中均未曾聲明異議，並同意將之作為證
    據（參本院易卷第27-29 頁），本院復審酌該等言詞或書面
    陳述作成時之情況均屬正常，且與本案相關之待證事實具有
    關連性，認適當作為證據，依前開之規定，認上開陳述均具
    有證據能力，合先敘明。
貳、實體部分：
一、訊據被告丁○○固不否認有將上開行動電話門號之SIM 卡提
    供予「甲○○」使用，惟矢口否認有何幫助詐欺取財犯行，
    辯稱：是因為朋友「甲○○」說他信用破產，沒有辦法辦卡
    而沒有電話使用，所以向我借SIM 卡使用，我有跟他說先借
    他3 個月，之後我要拿回來，他說3 個月就會還我，但3 個
    月後我跟他拿，他回說卡已經掉了。我知道我有不對的地方
    ，我承認我的行為是笨，交錯朋友云云（參本院易卷第26頁
    ）。經查：
(一)、系爭上開行動電話門號之SIM 卡為被告所申辦，有威寶電信
    電話號碼0000000000之通聯調閱查詢單1 紙在卷可參（警卷
    第34頁）；又該詐騙集團成員於取得上開行動電話門號後，
    旋於「雅虎奇摩」、「露天拍賣」網站上刊登販賣上開商品
    之假廣告，並留下上開行動電話門號做為聯絡工具，嗣被害
    人戊○○、丙○○見該等廣告後，陷於借誤而投標購買，而
    以上開行動電話門號與對方聯絡，並於附表所示之時間，別
    匯款附表所示之款項，至附表所示帳戶內，惟事後均未收得
    貨品，方知受騙上當等情，業經被害人戊○○、丙○○於警
    詢中證述明確（參警卷第4-5 ；偵二卷第18-19 頁），且有
    98年9 月1 日清水分局偵查隊小隊長黃仁壕出具之偵查報告
    書1 紙（警卷第1 頁）、台中縣警察局清水分局清泉派出所
    受理各類案件紀錄表1紙 （警卷第21頁）、內政部警政署反
    詐騙諮詢專線紀錄表影本1 紙（警卷第22 頁 ）、台中縣警
    察局清水分局清泉派出所受理詐騙帳戶通報警示簡便格式表
    1 紙（警卷第23頁）、金融機構聯防機制通報單影本1 紙（
    警卷第24頁）、被害人戊○○出具之郵政自動櫃員機交易明
    細表影本1 紙（警卷第25頁）、台中縣警察局清水分局清泉
    派出所受理刑事案件報案三聯單1 紙（警卷第26頁）、臺灣
    中小企業銀行岡山分行98年8 月14日98岡山字第0244 號 函
    覆1 紙暨帳號00000000000 申請人開戶資料、開戶檢附之身
    分證明文件影本及98年01月01日起至98年08月06日止往來明
    細共3 紙（警卷第28至31頁）、桃園縣政府警察局楊梅分局
    刑事案件報告書1 紙（偵一卷第10頁）、中華郵政股份有限
    公司高雄籬仔內郵局（帳號0000000- 0000000號、鄭川德）
    客戶歷史交易明細1 紙（偵二卷第7頁 ）、桃園縣政府警察
    局楊梅分局楊梅派出所受理各類案件紀錄表1 紙（偵二卷第
    20頁）、內政部警政署反詐騙諮詢專線紀錄表1 紙（偵二卷
    第21頁）、桃園縣政府警察局楊梅分局楊梅派出所受理詐騙
    帳戶通報警示簡便格式表影本1 紙（偵二卷第22頁）、被害
    人丙○○之郵局帳號0000000-0000000 存簿交易明細影本1
    紙（偵二卷第23頁）、威寶電信電話號碼0000000000之雙向
    通聯紀錄1 紙（偵三卷第8 頁）等在卷可查（偵卷第9-10、
    17-31 頁），又觀諸上開系爭帳戶之歷史交易紀錄，可知被
    害人所匯入之款項均隨即遭提領一空，是上開行動電話門號
    之SIM 卡確遭詐欺集團人員用於詐騙被害人之用，已堪認定
    。
(二)、被告雖以上開情詞置辯，惟查，被告於本件行為時為已年滿
    31歲之成年人，且身心健全、智識程度正常，並無智能障礙
    之情，而其所之友人「甲○○」，被告稱原本不知其姓名，
    係問過對方弟弟之後才知道他的姓名「甲○○」，則被告與
    「甲○○」之交情應非甚篤，然則何以在對一不甚了解認識
    之人，遽將己所申辦之行動電話門號之SIM 卡交付對方，使
    對方得以任意使用該行動電話門號，本已甚為可疑。況被告
    暨稱其職業為「工」、家庭經濟狀況為「勉持」，有警詢筆
    錄受詢問人欄之記載可參（偵四卷第5 頁），且上開行動電
    話門號確為被告親往威寶電信公司申辦，有上開行動電話預
    付卡服務申請書暨身分證影本在卷可稽（參本院易卷第16
    頁），且為被告所是認，並稱：辦卡的3 百多元，是我出的
    錢等語（參本院易卷第25頁），準此，被告經濟狀況既不甚
    佳，與「甲○○」之交情又非很深，究竟有何理由須被告出
    錢替「甲○○」申辦行動電話門號供伊使用？又果如被告所
    言，「甲○○」係信用破產，然則經本院函詢威寶電信公司
    結果：民眾申辦預付卡，只須年滿20歲，攜帶雙證件正本至
    公司銷售通路申辦，未滿20歲，則需由法定代理人親自帶本
    人及申請人雙證件正本至公司銷售通路申辦。此外，別無其
    他限制，亦未規定信用不佳或破產者，不得申辦乙情，有威
    寶電信公司99年7 月6 日回函傳真1 份在卷可按（參本院易
    卷第15頁），足徵，被告辯稱係因「甲○○」信用破產，無
    法辦卡因而請伊申辦上開行動電話門號並借伊使用云云，顯
    非事實，要難採信。又被告稱：「甲○○」家住高雄縣鳳山
    市○○○路380 巷40弄1 號，年約40餘歲等語（參本院審易
    卷第21頁），然經本院查詢電腦戶籍資料系統結果，從35至
    70 年 次且設籍於高雄縣、市之民眾中並無姓名叫「甲○○
    」之人，有戶籍查詢資料1 份在卷可參。是究竟有無「甲○○」之人，亦非無疑。況被告所申辦及交付者為預付卡，卻
    又與「甲○○」約定3 個月後要取回，則若被告不懷疑「甲○○」會拿去作不法使用，為何又約定3 個月要索回，若被
    告亦認「甲○○」向其借預付卡之行動電話門號使用並不合
    常情，何以又同意將上開行動電話門號之SIM 卡交付「甲○○」使用？況被告審理時復承稱：（你真的沒有懷疑他會拿
    去作不法使用嗎？）我有懷疑過，是在他都沒有跟我聯絡的
    時候，是在辦卡後二個月的事情，我懷疑他可能賣給別人。
    （為何你會懷疑他賣給別人？）因為我一直聯絡不到他。（
    你為何懷疑後不馬上去辦停卡？）因為我認為我還可以找得
    到他等語（參本院易卷第31-32 頁）。是被告所辯，確有諸
    多不合常情之處，本院無從遽採為有利於被告之認定。
(三)、準此，被告明知提供個人申租之行動電話門號予他人使用，
    該他人將有持之從事不法行為之可能乙節，顯然有所認識，
    且對此事實之發生尚不違反其本意，被告自有幫助詐欺取財
    之間接故意至明。
(四)、 綜上所述，被告本件幫助詐欺取財犯行堪予認定，應予依
     法論科。
二、按刑法上之幫助犯，係對於犯罪與正犯有共同之認識，而以
    幫助之意思，對於正犯資以助力，而未參與實施犯罪之行為
    者而言。如未參與實施犯罪構成要件之行為，且係出於幫助
    之意思提供助力，即屬幫助犯，而非共同正犯。本件被告將
    所申設之上開行動電話門號之SIM 卡交付詐欺集團成員使用
    ，雖使該集團成員得基於詐欺取財之犯意，向被害人施以詐
    術，致使被害人陷於錯誤陸續匯款而遂行其詐欺取財之犯行
    ，惟被告單純提供上開行動電話門號之SIM 卡供人使用之行
    為，並不等同於向被害人施以欺罔之詐術行為，且亦無證據
    證明被告有參與詐欺取財犯行之構成要件行為，是揆諸前揭
    說明，核被告丁○○所為，係犯刑法第30條第1 項前段、第
    339 條第1 項之幫助詐欺取財罪。又被告以一幫助詐欺之行
    為，而生使詐欺集團成員詐騙被害人戊○○、丙○○二人之
    結果，為同種想像競合犯，應從一重之幫助詐欺取財罪處斷
    。又被告基於幫助之犯意而為詐欺構成要件以外之行為，為
    幫助犯，應酌依刑法第30條第2 項規定減輕其刑。再被告有
    如事實欄所述刑之宣告及執行，有台灣高等法院被告前案紀
    錄表在卷可參，其於有期徒刑執行完畢後5 年內故意再犯本
    件有期徒刑以上之本罪，為累犯，應依刑法第47條第1 項規
    定加重其刑。並依刑法第71條第1 項規定先加後減之。爰審
    酌被告將行動電話門號提供他人作為詐欺取財之工具，紊亂
    社會正常交易秩序，並使檢警難以追查緝捕，被害人難以追
    償，助長詐欺歪風，且被告犯罪後始終否認犯行，於犯罪後
    態度部分無從為其有利之考量，並慮及被害人損失分別為
    1930元及2500元，金額尚非甚鉅，暨被告犯罪之動機、目的
    、手段等一切情狀，量處如主文所示之刑，並諭知如主文所
    示之易科罰金折算標準，以示儆懲。
據上論斷，應依刑事訴訟法第299 條第1 項前段，刑法第339 條
第1 項、第30條第1 項前段、第2 項、第41條第1 項前段、第55
條、第71條第1 項，刑法施行法第1 條之1 ，判決如主文。
本案經檢察官乙○○到庭執行職務。
中    華    民    國    99    年    7     月    30    日
                  刑事第四庭  審判長法  官  洪碩垣
                                    法  官  葉文博
                                    法  官  張  震
以上正本證明與原本無異。
如不服本判決應於收受送達後10日內向本院提出上訴書狀，並應
敘述具體理由；如未敘述上訴理由者，應於上訴期間屆滿後20日
內向本院補提理由書（均須按他造當事人之人數附繕本）「切勿
逕送上級法院」。
中    華    民    國    99    年    7     月    30    日
                                    書記官  鄒秀珍
附錄本判決論罪法條：
中華民國刑法第339條
（普通詐欺罪）
意圖為自己或第三人不法之所有，以詐術使人將本人或第三人之
物交付者，處5 年以下有期徒刑、拘役或科或併科1 千元以下罰
金。
以前項方法得財產上不法之利益或使第三人得之者，亦同。
前二項之未遂犯罰之。
附表：
┌──┬─────┬──────┬───┬────┬────┬─────┐
│編號│ 匯款時間 │  匯款地點  │被害人│詐騙金額│販賣物品│匯入之帳戶│
│    │          │            │      │（新台幣│        │          │
│    │          │            │      │）      │        │          │
├──┼─────┼──────┼───┼────┼────┼─────┤
│ 1  │98年7月27 │桃園縣楊梅鎮│丙○○│1,930元 │電腦硬碟│中華郵政高│
│    │日19時許  │行善路80號（│      │        │        │雄籬仔內郵│
│    │          │網路匯款）  │      │        │        │局0000000-│
│    │          │            │      │        │        │0000000 號│
│    │          │            │      │        │        │帳戶      │
├──┼─────┼──────┼───┼────┼────┼─────┤
│ 2  │98年7月29 │台中縣沙鹿鎮│戊○○│2,500元 │Merissa │台灣中小企│
│    │日16時50分│航空站之郵局│      │        │牌、SC-2│銀岡山分行│
│    │許        │提款機      │      │        │AB型手推│0000000000│
│    │          │            │      │        │車      │號帳戶    │
└──┴─────┴──────┴───┴────┴────┴─────┘

司法院資訊處製作；財團法人民間司法改革基金會備份。
